臺灣高等法院民事判決
109年度金上易字第2號
上  訴  人  許仟垣                            

            梁語綺  
被上訴人    林月嬌  
上列當事人間請求損害賠償事件，上訴人對於中華民國108年8月
30日臺灣桃園地方法院107年度金字第80號判決提起一部上訴，
本院於109年3月3日言詞辯論終結，判決如下：
    主      文
上訴駁回。
第二審訴訟費用由上訴人連帶負擔。
    事實及理由
一、上訴人經合法通知未於言詞辯論期日到場，核無民事訴訟法
    第386條所列各款情形，爰依被上訴人之聲請，由其一造辯
    論而為判決。
二、查本件上訴人與訴外人王啓訓（即上訴人許仟垣之配偶，於
    民國106年6月11日死亡）均明知未經主管機關許可不得經營
    銀行業務，亦不得以借款、收受投資、使加入為股東或其他
    名義，向多數人或不特定人收受款項或吸收資金，而約定或
    給付與本金顯不相當之紅利、利息或其他報酬，仍自100年5
    月間起至103年6月24日止，在臺北市、新北市、桃園市等地
    區，共同基於非法經營收受存款業務之犯意聯絡，誆稱王啓
    訓任實際負責人之亞福實業股份有限公司（下稱亞福公司）
    經營自產自銷牛樟芝、牛蒡事業為由，對外以約定給付年利
    率7.39%至120%與本金不相當之紅利吸引投資人，分別提供
    如原判決附表一所示之方案，招攬不特定人投資，而為非法
    收受存款業務。上訴人許仟垣為王啓訓之配偶，擔任王啓訓
    亦為實際負責人之佳福源生物科技股份有限公司（下稱佳福
    公司）會計，上訴人梁語綺為許仟垣之弟媳，在亞福公司擔
    任會計，均分擔上開吸金方案之招攬、資金之經手及吸金帳
    戶之提供及資金帳務之處理等工作，均與王啓訓成立共犯關
    係，經原法院刑事庭判決（104年度金重訴字第1、105年度
    金重訴字第2號判決【下稱刑事判決】）共同犯銀行法第125
    條第1項後段非法經營銀行業務罪，各處有期徒刑13年2月、
    12年6月（見原審卷第4-214頁之刑事判決）。被上訴人於刑
    事法院審理時對上訴人提起附帶民事訴訟（見原法院104年
    度重附民字第31號卷第1頁刑事附帶民事起訴狀)，於刑事判
    決後，由刑事庭裁定移送民事庭審理。其主張因受上訴人策
    劃上開違反銀行法吸金方案之矇騙，自102年9月間開始以自
    己、其女林欣儀、其伊胞兄林富雄名義投資亞福公司如原判
    決附表一所示代理商方案、互助會方案及借貸契約方案，依
    序給付資金新臺幣（下同）294萬元、262萬2700元、360萬
    元，嗣因亞福公司未依約給付利息，復於103年7月間人去樓
    空，始知受騙。爰以上訴人之行為構成民法第184條第1項前
    段、後段、第2項及第185條規定之共同侵權行為，起訴請求
    上訴人連帶賠償損害792萬1300元及原判決附表二所示之利
    息（被上訴人逾上開範圍之請求，業經原審判決駁回，未據
    其聲明不服）。原審判決上訴人應連帶給付上開金額本息，
    上訴人僅就原判決所命給付超逾782萬1300元本息（即10萬
    元本息）部分聲明不服提起上訴，求為廢棄原審該部分判決
    ，改判駁回被上訴人該部分之訴及假執行之聲請，惟始終未
    提出上訴理由狀陳明對原判決不服之理由，亦未於本院準備
    程序及言詞辯論期日到場陳述。據其於原審所提書狀答辯意
    旨略為：㈠銀行法係保護國家法益，非保護個人法益，被上
    訴人提起附帶民事訴訟並不合法。㈡上訴人並未介紹被上訴
    人加入方案，對被上訴人無侵權行為。
三、按第二審判決書內應記載之事實，得引用第一審判決；又判
    決書內應記載之理由，如第二審關於攻擊或防禦方法之意見
    及法律上之意見與第一審判決相同者，亦得引用之，民事訴
    訟法第454條定有明文。查原判決關於上訴人指被上訴人提
    起附帶民事訴訟不合法之抗辯，已於事實及理由欄六、㈠說
    明依銀行法第29條及第29條之1規定之立法理由明白揭示管
    理金融秩序之目的除了保障金融秩序外，亦兼有保障社會大
    眾、存款人及投資人權益之目的，故行為人有違反銀行法的
    吸金行為，除妨礙國家對金融監督之監理、管理，更使存款
    人或準存款人（投資人）直接受有財產上的損害，投資人亦
    為直接受害人。本件上訴人係經刑事法院以其違反銀行法第
    29條、第29條之1之非銀行而經營收受存款等業務，依銀行
    法第125條第1項後段規定處以刑罰，故被上訴人所非法吸金
    之投資人，自屬受害人，其提起附帶民事訴訟於法並無不合
    。本院意見與原審判決相同，爰依上開規定予以援用，不再
    贅述。次查上訴人雖抗辯其未介紹被上訴人投資，不構成侵
    權行為云云。惟被上訴人係主張上訴人有共同違反保護他人
    法律，致生損害於其，應依民法第184條第2項規定連帶負損
    害賠償責任。而上訴人確實有參與違反銀行法第29條、第29
    條之1之非法吸金行為，許仟垣有舉辦吸引投資人之活動、
    提供帳戶、主持互助會之抽籤、指示如何給付紅利、推出投
    資方案等吸金主要行為及分工；梁語綺則於亞福公司內掌管
    資金流出、流入、決定如何給付借貸契約之利息、擔任借貸
    契約吸金方案之負責人、管理公司內之人員、在活動裡鼓吹
    會員加碼、近午夜還以電話催業績等行為，核與單純會計、
    行政工作有間，亦有實質實行違反銀行法之主要行為，故上
    訴人與亞福公司、王啓訓有共同為違反銀行法之主要行為，
    堪認已構成違反保護他人法律之侵權行為，並致被上訴人受
    有無法取回投入之資金之損害，上訴人此部分抗辯不可採等
    情，業經原判決於事實及理由欄六、㈡論斷說明綦詳，本院
    亦採相同見解，併依上開規定予以援用，不另贅述。被上訴
    人因上訴人共同侵權行為，受有投資①代理商方案損害294萬
    元，有其提出之代理商申請表15、共37套產品供憑認（見10
    3年度偵緝字第1640號【下稱偵字】卷24第160至174頁），
    並經刑事判決認定在案；②借貸契約方案損害360萬元，有其
    提出之借貸契約書3紙載明各100萬元借貸、3紙載明各30萬
    元借貸為憑（見偵字卷24第176-185頁）；③互助會方案損害
    138萬1300元損害，有其提出之互助會名冊為證（見偵字卷2
    4第186-207頁及偵字卷11第24-32頁、第42-44頁、第50-55
    頁），並經刑事判決認定在案，核無不合，堪認被上訴人主
    張其受有792萬1300元之損害，洵屬可取。
四、綜上所述，被上訴人依民法第184條第2項、第185條規定，
    請求上訴人連帶給付792萬1300元，及如原判決附表二所示
    利息，洵屬有據，應予准許。原審判命上訴人給付上開本息
    ，並無不合。上訴論旨指摘原判決關於超逾782萬1300元本
    息部分不當，求予廢棄改判，為無理由。
五、本件事證已臻明確，兩造其餘之攻擊或防禦方法及所用之證
    據，經本院斟酌後，認為均不足以影響本判決之結果，爰不
    逐一論列，附此敘明。
六、據上論結，本件上訴為無理由，依民事訴訟法第449條第1項
    、第85條第2項、第463條、第385條第1項前段，判決如主文
    。
中　　華　　民　　國　　109 　年　　3 　　月　　31　　日
                  民事第二十五庭
                      審判長法  官  謝碧莉　
                            法  官  王本源 
                            法  官  林晏如 
正本係照原本作成。
不得上訴。
中　　華　　民　　國　　109 　年　　3 　　月　　31　　日
　　　　　　　　　　　　　
　　　　　　　　　　　　　  書記官  鄭靜如